臺灣桃園地方法院刑事判決
              111年度交訴字第59號
公  訴  人  臺灣桃園地方檢察署檢察官 
被      告  陳柏超




上列被告因肇事遺棄罪等案件，經檢察官提起公訴（110年度偵
字第43474號），被告於本院準備程序進行中，就被訴事實為有
罪之陳述，經本院告知簡式審判程序意旨，並聽取公訴人及被告
之意見後，本院合議庭裁定依簡式審判程序審理，判決如下：
    主  文
陳柏超汽車駕駛人，無駕駛執照駕車，因過失傷害人，處拘役肆
拾伍日，如易科罰金，以新臺幣壹仟元折算壹日。又駕駛動力交
通工具肇事，致人死傷而逃逸，處有期徒刑捌月。
    事  實
一、陳柏超於民國110年10月8日晚間8時37分許，無駕駛執照仍
    駕駛車牌號碼000-0000號自用小客車，沿桃園市中壢區新生
    路往元化路方向直行，行經同區新生路與環北路路口停等紅
    燈時，本應遵守交通號誌行駛，並應隨時採取必要之安全措
    施，而依當時情形並無不能注意之情事，竟未遵守交通號誌
    而逕自闖紅燈直行，遂追撞前方停等紅燈由張慧梅、鄭雅粉
    所騎乘之車牌號碼000-0000號、F6C-012號普通重型機車，
    導致該2人人車倒地，張慧梅因此受有左肩挫傷及右下肢擦
    挫傷之傷害，而鄭雅粉則因倒地致生昏眩不適之傷害。詎陳
    柏超明知其騎車肇事發生本件車禍，並已知張慧梅、鄭雅粉
    因此撞擊受有前揭傷害，且張慧梅明確告知陳柏超要報警處
    理、要求其不能離開現場，陳柏超竟未停留現場協助送醫救
    治或為適當之處置，亦未待警方到場處理，竟基於肇事逃逸
    犯意，逕自駕車駛離現場而逃逸。後經警獲報到場處理，並
    調閱附近路口監視器錄影畫面檢視追查，循線查獲上情。
二、案經張慧梅、鄭雅粉訴由桃園市政府警察局中壢分局報告臺
    灣桃園地方檢察署檢察官偵查起訴。
    理  由
一、按本件被告所犯均係死刑、無期徒刑、最輕本刑為3 年以上
    有期徒刑以外之罪，其於審判時就被訴事實為有罪之陳述，
    經本院告知簡式審判程序之旨，並聽取其與公訴人意見後，
    認無不得或不宜改依簡式審判程序進行之處，爰依刑事訴訟
    法第273 條之1 第1 項，裁定本件改行簡式審判程序，合先
    敘明。
二、認定事實之證據及理由
　　上揭犯罪事實，業據被告陳柏超於本院審理時坦承不諱，核
    與證人即告訴人張慧梅、鄭雅粉證述相符（偵卷第21、23至
    25、31至33、115至116頁），且有新國民醫療社團法人新國
    民醫院診斷證明書、天成醫療社團法人天晟醫院診斷證明書
    、道路交通事故現場圖、道路交通事故調查報告表(一)、道
    路交通事故調查報告表(二)、現場照片、公路監理電子閘門
    資料查詢（偵卷第29、37、39、41至57、71、73至85頁）及
    本院勘驗現場監視器錄影畫面之勘驗結果在卷可佐，被告自
    白核與事實相符，本件事證明確，應予依法論科。
三、論罪科刑
（一）按汽車駕駛人，無駕駛執照駕車、酒醉駕車、吸食毒品或
      迷幻藥駕車、行駛人行道或行經行人穿越道不依規定讓行
      人優先通行，因而致人受傷或死亡，依法應負刑事責任者
      ，加重其刑至二分之一，道路交通管理處罰條例第86條第
      1項定有明文。又按刑法總則之加重，係概括性之規定，
      所有罪名均一體適用；刑法分則之加重，係就犯罪類型變
      更之個別犯罪行為予以加重，成為另一獨立之罪名；道路
      交通管理處罰條例第86條第1項關於汽車駕駛人，無駕駛
      執照駕車、酒醉駕車、吸食毒品或迷幻藥駕車、行駛人行
      道或行經行人穿越道不依規定讓行人優先通行，因而致人
      受傷或死亡，依法應負刑事責任者，加重其刑至2分之1之
      規定，係就刑法第284條第1項之過失傷害（及致重傷）罪
      之基本犯罪類型，對於加害人為汽車駕駛人，於從事駕駛
      汽車之特定行為時，或於行駛人行道、行經行人穿越道之
      特定地點，不依規定讓行人優先通行，因而致人受傷或死
      亡之特殊行為要件予以加重處罰，已就原犯罪類型變更之
      個別犯罪行為予以加重，而成另一獨立之罪名，自屬刑法
      分則加重之性質（最高法院92年度第1次刑事庭會議決議
      、99年度台非字第198號判決意旨參照）。本件被告並未
      領有駕駛執照，有公路監理電子閘門資料查詢(偵卷第73
      至85頁)存卷可查，且為被告自承在卷（交訴卷第256頁）
      是被告於案發時駕駛自用小客車上路，顯屬無照駕駛，是
      核其所為，係犯刑法第185條之4之肇事致人傷害逃逸罪、
      道路交通管理處罰條例第86條第1項及刑法第284條前段之
      無駕照駕車過失傷害罪，過失傷害罪部分應依道路交通管
      理處罰條例第86條第1項之規定加重其刑；起訴書疏未認
      定被告無照駕駛之事實，並進而於論罪時未併引刑法分則
      性質之道路交通管理處罰條例第86條第1項，應由本院逕
      行變更起訴法條。
（二）被告以一無照過失傷害行為，致使告訴人2 人受有上揭傷
      害，應依想像競合規定從一重無照過失傷害人罪處斷。被
      告所犯前開過失傷害、肇事致人傷害逃逸罪二罪間，一為
      過失犯行，一為故意犯行，行為互殊，應予分論併罰。
（三）公訴意旨主張被告前因妨害兵役治罪條例案件，經臺灣新
      北地方法院以109年度簡字第5613號判決判處有期徒刑3月
      確定，於110年4月17日執行完畢出監，此有臺灣高等法院
      被告前案紀錄表在卷可稽（交訴卷第18頁），其於前開有
      期徒刑執行完畢後，5 年內故意再犯本件有期徒刑以上之
      罪，固為累犯，惟經本院審酌被告經判處徒刑之前案與本
      案所犯之罪罪質不同，犯罪情節、動機、目的、手段均有
      異，尚難認其本件犯行有惡性重大或對刑罰反應力薄弱之
      情形，爰依司法院釋字第775 號解釋意旨裁量不加重其最
      低本刑。
（四）爰以行為人責任為基礎，審酌被告明知自己並無駕駛執照
      ，仍駕車上路闖越紅燈，致接連撞擊告訴人2人，使其等
      受有上揭傷害，車禍事故後，未留在現場提供必要之救助
      及為其他適當措施，反逕自駕車離去，危害公共安全，易
      使損害擴大，雖幸而傷勢不能算是十分嚴重，但被告在車
      禍後第一時間先逃逸現場試圖逃脫責任，於案發後又先聲
      稱願意賠償告訴人2人，但事後無聲無息、至今分文未付
      ，直至本案起訴後仍藉故不到庭，數次因逃匿而遭通緝，
      其避罪卸責之姿灼然可見，雖被告於審理中坦承犯行，然
      其於警詢中仍將離開現場之原因歸咎於「騎GOGORO的告訴
      人（即告訴人張慧梅）態度不好（偵卷第9頁）」，其犯
      後態度自屬非佳，兼衡被告智識程度、家庭生活、經濟狀
      況等一切情狀，分別量處如主文所示之刑，並就過失傷害
      罪部分，諭知易科罰金之折算標準。
據上論斷，應依刑事訴訟法第273條之1第1項、第299條第1項、
第300條，判決如主文。
本案經檢察官楊挺宏提起公訴，檢察官劉哲名到庭執行職務。
中　　華　　民　　國　　111 　年　　12　　月　　1 　　日
                  刑事第十庭法　官　洪瑋嬬 
以上正本證明與原本無異。
如不服本判決應於收受判決後20日內向本院提出上訴書狀，並應
敘述具體理由。其未敘述上訴理由者，應於上訴期間屆滿後20日
內向本院補提理由書(均須按他造當事人之人數附繕本)「切勿逕
送上級法院」。 
　　　　　　　　　　　　　　書記官　劉慈萱　　　　　
中　　華　　民　　國　　111 　年　　12　　月　　2 　　日
附錄論罪科刑法條
中華民國刑法第185條之4
駕駛動力交通工具發生交通事故，致人傷害而逃逸者，處6月以
上5年以下有期徒刑；致人於死或重傷而逃逸者，處1年以上7年
以下有期徒刑。
犯前項之罪，駕駛人於發生交通事故致人死傷係無過失者，減輕
或免除其刑。

中華民國刑法第284條
因過失傷害人者，處1年以下有期徒刑、拘役或10萬元以下罰金
；致重傷者，處3年以下有期徒刑、拘役或30萬元以下罰金。